臺灣臺北地方法院刑事判決　　　　　　　　　　　　　九十一年度訴緝字第六七號
　　公　訴　人　臺灣臺北地方法院檢察署檢察官
　　被　　　告　丙○○
　　指定辯護人　乙○
右列被告因偽造有價證券等案件，經檢察官提起公訴（八十八年度偵緝字第四五三號
），乙○判決如左：
    主  文
丙○○無罪。
    理  由
一、公訴意旨略以：丙○○於民國八十六年十月二十一日，至臺北市○○○路○段一
    ○九巷二十四號五樓尋訪友人甲○○未遇，竟意圖為自己不法之所有，竊取甲○○上址辦公室抽屜內，蓋有發票人「戊○○」印章之如附表所示空白支票七紙，
    得手後另意圖供行使之用，於不詳處所，在如附表編號二之空白支票上偽填金額
    新臺幣（下同）二萬八千元，發票日同年十一月十五日，持以交付不知情之丁○○支付其購買車床刀具之貨款，丁○○則再持以交付房東蔡嬰娥以支付房租，惟
    因甲○○於同年十一月十三日即向付款行辦理掛失止付，該紙支票乃未獲兌現，
    足以生損害於戊○○、甲○○、丁○○及蔡嬰娥等人，因認丙○○涉犯刑法第三
    百二十條第一項竊盜罪嫌及第二百零一條第一項偽造有價證券罪嫌。
二、按犯罪事實應依證據認定之，無證據不得推定其犯罪事實，而不能證明被告犯罪
    或其行為不罰者，應諭知無罪之判決，刑事訴訟法第一百五十四條、第三百零一
    條第一項分別定有明文。次按刑法上之竊盜罪，須意圖為自己或第三人不法之所
    有，而取他人所有物，為其成立要件，而刑法上所謂偽造有價證券，以無權簽發
    之人冒用他人名義簽發為要件，如果行為人基於本人之授權，或其他原因有權簽
    發者，則與無權之偽造行為不同，最高法院分別著有二十三年上字第一八九二號
    、五十三年臺上字第一八一○號判例要旨可參。
三、公訴人認被告丙○○涉犯竊盜罪嫌及偽造有價證券罪嫌，無非係以告訴人甲○○
    之指訴、證人丁○○之證詞及如附表編號二之支票、退票理由單影本各一紙資為
    論據。惟訊據被告堅決否認有上開犯行，並辯稱：伊經過甲○○之同意要拿這七
    張支票去調現，才當著甲○○面前開立如附表所示之七張支票，並無竊盜及偽造
    支票等語，經查：告訴人甲○○於警詢中供稱：係於八十六年十月二十一日發現
    抽屜內遺失七張不連號的空白支票，丙○○常來辦公室找伊，是丙○○偷竊的等
    語（參見臺灣臺北地方法院檢察署八十七年度偵字第五五六二號卷宗第四頁），
    告訴人於偵查中則供稱：要告丙○○竊盜、偽造有價證券等語（參見同上卷宗第
    三十八頁反面），惟經乙○利用各種管道查詢告訴人地址後傳喚告訴人到庭時，
    告訴人則供稱：伊於八十六年十月二十一日有離開臺北市○○○路○段的辦公室
    出去辦事，隔天到辦公室後發現支票不連號的不見了七張，伊認為是自己人拿去
    了，只要拿回來即可，所以沒有馬上去掛失，因為丙○○可以自由進出辦公室且
    與辦公室的人都很熟，而且戊○○係經由丙○○介紹而提供伊支票使用，丙○○
    常常跟伊說要使用戊○○的支票，伊也有告訴丙○○說，如果要拿票，要自行負
    責且要告知戊○○，伊有授權丙○○開立票據，所以大概知道是丙○○拿走的，
    後來因為戊○○與曹立民帶了很多人來跟伊要支票，伊交不出來只好去掛失，掛
    失後經丁○○的房東蔡嬰娥去提示，才知道支票是丙○○拿走了等語（參見乙○
    九十一年七月二十九日、同年八月十三日訊問筆錄），雖告訴人於乙○審理中所
    稱情節就被告如何取得如附表所示七張支票一節與被告所辯略有出入，且與其於
    警詢、偵查時所言有所不同，然觀諸告訴人於上開警詢、偵查中之供詞，均僅係
    約略敘述遺失支票之情形，而未有機會對於其與被告間之糾葛詳細說明，且未就
    被告是否有權取用簽發支票一節為任何之說明，告訴人當時或係對於竊盜及偽造
    有價證券之法律構成要件有所誤解，誤以為被告未於取走支票時告知即構成上開
    二罪名而提出告訴，況告訴人於乙○審理中就被告有權取用簽發支票等情業已仔
    細敘述明確如上，是自以告訴人於乙○中之供稱較為可信，則被告基於告訴人之
    授權取得如附表所示七張支票並簽發使用，實難認被告有何不法所有之意圖或偽
    造有價證券之行為，另被告究係自己取得或係由告訴人交付如附表所示七張支票
    ，與上開認定並不生影響。至於公訴人另提出之證人丁○○證詞、支票及退票理
    由單僅能證明被告將如附表編號二支票交由丁○○給付房租以抵付貨款或調現、
    該支票因掛失止付而退票等情，實難用以積極證明如附表所示七張支票係由被告
    所竊取及偽造，揆諸前開規定及說明，被告之行為核與竊盜及偽造有價證券之構
    成要件均不符，且經乙○調查並無其他積極證據足認被告有竊盜或偽造有價證券
    之犯行，既不能證明被告犯罪，即應諭知無罪之判決，以免冤抑。
據上論斷，應依刑事訴訟法第三百零一條第一項，判決如主文。
本案經檢察官林秀濤到庭執行職務
中      華      民      國    九十一    年      九      月      九      日
                              臺灣臺北地方法院刑事第一庭
                                  審判長法  官    陳興邦
                                        法  官    傅中樂
                                        法  官    唐于智
右正本證明與原本無異。
如不服本判決，應於判決送達後十日內向乙○提出上訴狀(應抄附繕本)。告訴人
或被害人如對於本判決不服者，應具備理由請求檢察官上訴，其上訴期間之計算
係以檢察官收受判決正本之日期為準。
                                        書記官    陳俐妙
中      華      民      國    九十一    年      九      月      九      日
附表
┌──┬────────────┬─────┬─────────────┐
│編號│票據號碼                │發票人    │付款銀行                  │
├──┼────────────┼─────┼─────────────┤
│一  │ＪＴ0000000      │戊○○    │臺北銀行劍潭分行          │
├──┼────────────┼─────┼─────────────┤
│二  │ＪＴ0000000      │同上      │同上                      │
├──┼────────────┼─────┼─────────────┤
│三  │ＪＴ0000000      │同上      │同上                      │
├──┼────────────┼─────┼─────────────┤
│四  │ＪＴ0000000      │同上      │同上                      │
├──┼────────────┼─────┼─────────────┤
│五  │ＪＴ0000000      │同上      │同上                      │
├──┼────────────┼─────┼─────────────┤
│六  │ＪＴ0000000      │同上      │同上                      │
├──┼────────────┼─────┼─────────────┤
│七  │ＪＴ0000000      │同上      │同上                      │
└──┴────────────┴─────┴─────────────┘
